【裁判字號】    97,訴,4164
【裁判日期】    971118
【裁判案由】    偽造文書等
【裁判全文】
臺灣臺中地方法院刑事判決              97年度訴字第4164號
公  訴  人  臺灣臺中地方法院檢察署檢察官
被      告  丙○○
                  （另案在臺灣臺中監獄臺中分監執行中）
上列被告因偽造文書等案件，經檢察官提起公訴（97年度偵字第
13950、19886號）及移送併案審理（ 97年度偵字第20938號），
被告於準備程序中就被訴事實為有罪之陳述，受命法官於聽取當
事人之意見後，本院合議庭裁定改以簡式審判程序審理，判決如
下：
    主    文
丙○○幫助意圖為自己不法之所有，以詐術使人將本人之物交付
，累犯，處有期徒刑月。又意圖為自己不法之所有，而侵占遺
失物，處罰金新臺幣伍仟元，如易服勞役，以新臺幣壹仟元折算
壹日。又行使偽造私文書，足以生損害於他人，累犯，處有期徒
刑肆月。電話號碼0000000000號「威寶電信行動電話預付卡服務
申請書」申請人簽章欄上偽造之「乙○○」署押壹枚沒收。又行
使偽造私文書，足以生損害於他人，累犯，處有期徒刑肆月。電
話號碼0000000000號「威寶電信行動電話服務申請書」申請人簽
章欄上偽造之「乙○○」署押壹枚、「得意專案同意書」立同意
書人簽章欄上偽造之「乙○○」署押壹枚均沒收。又以詐術得財
產上不法之利益，累犯，處罰金新臺幣壹仟元，如易服勞役，以
新臺幣壹仟元折算壹日。應執行有期徒刑拾月、罰金新臺幣伍仟
元，罰金如易服勞役，以新臺幣壹仟元折算壹日。電話號碼0000
000000號「威寶電信行動電話預付卡服務申請書」申請人簽章欄
上偽造之「乙○○」署押壹枚、電話號碼0000000000號「威寶電
信行動電話服務申請書」申請人簽章欄上偽造之「乙○○」署押
壹枚、「得意專案同意書」立同意書人簽章欄上偽造之「乙○○
」署押壹枚均沒收。
    犯罪事實及理由
一、犯罪事實：丙○○曾於民國89年間因施用第1、2級毒品案件
    ，經本院以89年度訴字第1781號，分別判處有期徒刑1年、5
    月確定；同年間因竊盜案件，經本院以89年度易字第2030號
    ，判處有期徒刑1年確定（原宣告緩刑4年，嗣經撤銷緩刑確
    定），並與上揭施用第1、2級毒品案件，合併定其應執行之
    刑為有期徒刑2年2月確定。90年間因施用第1、2級毒品案件
    ，經本院以90年度訴字第1479號，分別判處有期徒刑1年2月
    、8月確定； 91年間因竊盜、偽造文書案件，經臺灣高等法
    院臺中分院以 91年度上易字第1083號，分別判處有期徒刑1
    年6月、5月確定，並與上揭施用第1、2級毒品案件，合併定
    其應執行之刑為有期徒刑3年6月確定。丙○○入監接續執行
    上開有期徒刑後，於 95年1月6日假釋出監，刑期至96年6月
    25日期滿。惟丙○○於假釋期間，復因施用第 1級毒品案件
    ，經臺灣高等法院臺中分院以 96年度上訴字第136號，判處
    有期徒刑1年6月確定，並撤銷上開假釋，原應執行殘刑有期
    徒刑1年5月19日，惟因丙○○上開本院90年度訴字第1479號
    施用第1、2級毒品罪，所處之有期徒刑 1年2月、8月及臺灣
    高等法院臺中分院91年度上易字第1083號竊盜、偽造文書罪
    ，所處之有期徒刑 1年6月、5月，均符合中華民國96年罪犯
    減刑條例規定之減刑條件，經臺灣高等法院臺中分院於97年
    1月24日，以96年度聲減字第3913號，分為減為有期徒刑7月
    、4月、9月、2月又15日，並定其應執行之刑為有期徒刑1年
    9 月確定，因所減之刑度已逾撤銷假釋之殘刑，而無須再予
    執行，是丙○○上開刑期已於 96年7月16日減刑條例生效之
    日執行完畢。詎丙○○猶不知悛悔警惕，復為以下之犯罪行
    為：
    (一)丙○○在可預見不詳姓名成年人刻意蒐集他人帳戶存摺、
      提款卡使用，將可能藉由蒐集之帳戶存摺、提款卡，遂行
      其詐欺取財犯罪之目的，而其發生並不違背自己本意的情
      況，基於幫助該成年人犯詐欺取財罪之不確定故意，於97
      年 4月11日20時許，在臺中縣豐原交流道附近，以新臺幣
      （下同）6000元的代價，將其所有之三信商業銀行豐東分
      行（原豐原信用合作社）帳號0000000000號帳戶及臺灣中
      小企業銀行豐原分行帳號 00000000000號帳戶存摺、提款
      卡、密碼，交付與該成年人使用。該成年人與其所屬詐欺
      取財集團成員，旋基於意圖為自己不法所有之犯意聯絡，
      1.於97年4月10日，在Skype網路聊天室與黃毅夫聯繫相約
      見面，並佯稱需確認身分，要求黃毅夫依指示操作自動櫃
      員機，致黃毅夫陷於錯誤，而於12日依指示操作自動櫃員
      機，匯款 2萬9983元至丙○○上開臺灣中小企業銀行豐原
      分行帳戶內。2.於 97年4月12日致電甲○○，佯稱其用以
      網路購物付款之轉帳帳戶遭設定為約定帳戶，為幫其解除
      約定帳戶，需其持提款卡至自動櫃員機依指示操作，始能
      解除上開錯誤，致甲○○陷於錯誤，而於同日依指示操作
      自動櫃員機，匯款8989元至丙○○上開臺灣中小企業銀行
      豐原分行帳戶內。嗣因黃毅夫、甲○○驚覺受騙後報警處
      理，警方依上開帳戶資料而循線查悉上情。
    (二)丙○○於 97年3月13日，在臺中縣豐原市太平洋百貨前，
      拾獲乙○○遺失之國民身分證、駕駛執照及全民健康保險
      卡各1張（該物品為乙○○於97年3月11日，在臺中縣豐原
      市某處所遺失），竟意圖為自己不法之所有，而將之侵占
      入己。
    (三)丙○○於 97年3月13日，持乙○○上開國民身分證、駕駛
      執照各1張，至臺中縣豐原市○○路254號威寶電信股份有
      限公司（下稱威寶電信公司），冒用乙○○名義，偽造行
      動電話預付卡服務申請書（並於申請人簽章欄偽造「乙○○」署押 1枚），持以行使向威寶電信公司申請電話號碼
      0000000000號行動電話，威寶電信公司遂依其申請而提供
      上開行動電話門號，足以生損害於乙○○及威寶電信公司
      有關客戶資料管理之正確性（因此門號為預付卡型，故無
      詐得免繳通話費用之財產上不法利益之情形）。
    (四)丙○○於 97年4月19日，持乙○○上開國民身分證、全民
      健康保險卡各1張，至臺中縣豐原市○○路152號「震旦電
      信三民店」，冒用乙○○名義，偽造行動電話服務申請書
      （並於申請人簽章欄偽造「乙○○」署押 1枚）、得意專
      案同意書（並於立同意書人簽章欄偽造「乙○○」署押 1
      枚」，持以行使向「震旦電信三民店」申請威寶電信公司
      電話號碼0000000000號行動電話，再由該店不知情的成年
      員工，持以向威寶電信公司申請上開行動電話，威寶電信
      公司遂依其申請而提供上開行動電話門號。丙○○取得上
      開行動電話門號後，遂意圖為自己不法之利益，在臺中地
      區撥打上開行動電話使用，致威寶電信公司陷於錯誤，誤
      認係乙○○撥打行動電話使用，且有意繳付通話費用，而
      提供行動電話服務，丙○○即以此方式詐得免繳通話費用
      計 2元之財產上不法利益，足以生損害於乙○○、震旦電
      信三民店及威寶電信公司有關客戶資料管理之正確性。嗣
      因乙○○收到威寶電信公司的帳單，得知遭人冒用名義申
      請行動電話而報警處理，經警依電話號碼0000000000號行
      動電話雙向通聯紀錄而循線查悉上情。
二、本案證據：
（一）被告丙○○於本院行準備程序及審理時之自白。
（二）證人乙○○、黃毅夫、甲○○於警詢之證詞。
（三）被告丙○○臺灣中小企業銀行豐原分行帳號 00000000000
      號帳戶開戶資料、存款交易明細查詢單、玉山銀行自動櫃
      員機交易明細表（黃毅夫匯款 2萬9983元）、彰化銀行自
      動櫃員機交易明細表（甲○○匯款8989元）、三信商業銀
      行股份有限公司97年6月24日三信銀管字第9701786號函附
      之被告帳號0000000000號帳戶開戶資料及客戶帳卡明細單
      。
（四）威寶電信公司電傳回覆之電話號碼0000000000號行動電話
      預付卡服務申請書、電話號碼0000000000號行動電話服務
      申請書、得意專案同意書、乙○○填具之未申辦門號聲明
      書、乙○○補領國民身分證申請書、電話號碼0000000000
      號行動電話雙向通聯紀錄、費用明細表。
三、論罪科刑：
（一）核被告丙○○就犯罪事實(一)，係犯刑法第339條第1項詐欺
      取財罪之幫助犯，爰依刑法第 30條第2項規定，按正犯之
      刑減輕之，其以1次的幫助行為，而同時觸犯2個幫助詐欺
      取財罪名，係屬想像競合犯，應依刑法第55條前段規定，
      論以 1個幫助詐欺取財罪。犯罪事實(一)之1.部分，公訴意
      旨雖未論及，然與起訴部分有裁判上 1罪關係，本為起訴
      效力所及，本院自應併予審理；就犯罪事實(二)，係犯刑法
      第337條之侵占遺失物罪；就犯罪事實(三)，係犯刑法第216
      條行使第 210條之偽造私文書罪，其偽造「乙○○」署押
      之行為，為偽造私文書之階段行為，偽造私文書後復持以
      行使，其偽造之低度行為，為行使之高度行為所吸收，均
      不另論罪；就犯罪事實(四)，係犯刑法第216條行使第210條
      之偽造私文書罪及同法第339條第2項之詐欺得利罪，其偽
      造「乙○○」署押之行為，為偽造私文書之階段行為，偽
      造私文書後復持以行使，其偽造之低度行為，為行使之高
      度行為所吸收，均不另論罪。」。被告利用「震旦電信三
      民店」不知情的成年員工，持偽造之行動電話服務申請書
      、得意專案同意書，向威寶電信公司申請電話號碼000000
      0000號行動電話，威寶電信公司遂依其申請，而提供上開
      行動電話門號，就該行使偽造私文書罪部分，係間接正犯
      。
（二）被告丙○○曾於89年間因施用第1、2級毒品案件，經本院
      以89年度訴字第1781號，分別判處有期徒刑1年、5月確定
      ；同年間因竊盜案件，經本院以89年度易字第2030號，判
      處有期徒刑1年確定（原宣告緩刑4年，嗣經撤銷緩刑確定
      ），並與上揭施用第1、2級毒品案件，合併定其應執行之
      刑為有期徒刑2年2月確定。90年間因施用第1、2級毒品案
      件，經本院以90年度訴字第1479號，分別判處有期徒刑 1
      年2月、8月確定；91年間因竊盜、偽造文書案件，經臺灣
      高等法院臺中分院以91年度上易字第1083號，分別判處有
      期徒刑1年6月、5月確定，並與上揭施用第1、2級毒品案
      件，合併定其應執行之刑為有期徒刑3年6月確定。被告入
      監接續執行上開有期徒刑後，於95年1月6日假釋出監，刑
      期至96年6月25日期滿。惟被告於假釋期間，復因施用第1
      級毒品案件，經臺灣高等法院臺中分院以96年度上訴字第
      136號，判處有期徒刑 1年6月確定，並撤銷上開假釋，原
      應執行殘刑有期徒刑1年5月19日，因被告上開本院90年度
      訴字第1479號施用第1、2級毒品罪，所處之有期徒刑1年2
      月、8月及臺灣高等法院臺中分院 91年度上易字第1083號
      竊盜、偽造文書罪，所處之有期徒刑 1年6月、5月，均符
      合中華民國96年罪犯減刑條例規定之減刑條件，經臺灣高
      等法院臺中分院於 97年1月24日，以96年度聲減字第3913
      號，分為減為有期徒刑7月、4月、9月、2月又15日，並定
      其應執行之刑為有期徒刑1年9月確定，因所減之刑已逾撤
      銷假釋之殘刑，而無須再予執行等情，有臺灣高等法院被
      告前案紀錄表在卷可稽，而此係 96年7月16日減刑條例實
      施後之事，於該減刑條例生效前，被告仍係處於撤銷假釋
      ，應執行殘刑之狀態，是被告曾受宣告之徒刑，應以96年
      7月 16日減刑條例生效之日為其執行完畢之時（最高法院
      97年度臺非字第526號、87年臺非字第23號判決參照）。
      被告前受有期徒刑執行完畢， 5年以內故意再犯有期徒刑
      以上之幫助詐欺取財罪、 2次行使偽造私文書罪及詐欺得
      利罪，均為累犯，均依刑法第47條第1項規定加重其刑。
（三）被告丙○○所犯上開幫助詐欺取財罪、侵占遺失物罪、 2
      次行使偽造私文書罪及詐欺得利罪，犯意各別，應論併罰
      。
（四）爰審酌被告丙○○已有竊盜、施用毒品、偽造文書等刑事
      前案紀錄，有臺灣高等法院被告前案紀錄表附卷可稽，堪
      認其品行不佳，並斟酌被告將個人金融機構帳戶存摺、提
      款卡及密碼，提供他人作為犯詐欺取財罪之匯款帳戶，助
      長犯罪之不良風氣，導致犯罪偵查之困難，犯罪動機可議
      ，犯罪行為殊屬不當，被告本身並未實際參與詐欺取財之
      犯行，責難性較輕，此部分被害人數雖有黃毅夫、甲○○
      2 人，惟合計遭詐騙之金額尚非其鉅、被告侵占乙○○遺
      失的國民身分證、駕駛執照及全民健康保險卡，客觀價值
      雖然不高，然被告用以冒名申請行動電話門號，並詐得免
      繳通話費用 2元之財產上不法利益，惡性非輕，且足生損
      害於乙○○、「震旦電信三民店」及威寶電信公司，並斟
      酌被告僅詐得免繳通信費用 2元之財產上不法利益，此部
      分所生危害並非甚鉅，且被告犯後業已坦承所有犯行，態
      度尚稱良好等一切情狀，分別量處如主文所示之刑，並就
      所處罰金刑部分，諭知易服勞役之折算標準，及就有期徒
      刑及罰金刑部分，分別定其應執行之刑，以示懲儆。電話
      號碼0000000000號「威寶電信行動電話預付卡服務申請書
      」申請人簽章欄上偽造之「乙○○」署押 1枚、電話號碼
      0000000000號「威寶電信行動電話服務申請書」申請人簽
      章欄上偽造之「乙○○」署押 1枚、「得意專案同意書」
      立同意書人簽章欄上偽造之「乙○○」署押 1枚，均為被
      告偽造之署押，爰均依刑法第219條規定宣告沒收之。
四、依刑事訴訟法第273條之1第1項、第299條第1項前段、第310
    條之2、第454條第1項，刑法第30條、第339條第1項、第2項
    、第337條、第216條、第210條、第47條第1項、第55條前段
    、第51條第5款、第7款、第42條第3項、第219條，刑法施行
    法第1條之1第1項、第2項前段，判決如主文。
中    華    民    國    97    年    11    月    18    日
                  刑事第十三庭  法  官  陳  得  利
上正本證明與原本無異。
如不服本判決，應於收送達後10日內向本院提出上訴書狀（應敘
述具體理由並附繕本）。
上訴書狀如未敘述理由，應於上訴期間屆滿後20日內補提理由書
於本院。
                                書記官  鐘  麗  芳
中    華    民    國    97    年    11    月    18    日
附錄本案論罪科刑法條全文：
中華民國刑法第210條
偽造、變造私文書，足以生損害於公眾或他人者，處 5年以下有
期徒刑。
中華民國刑法第216條
行使第210條至第215條之文書者，依偽造、變造文書或登載不實
事項或使登載不實事項之規定處斷。
中華民國刑法第337條
意圖為自己或第三人不法之所有，而侵占遺失物、漂流物或其他
離本人所持有之物者，處5百元以下罰金。
中華民國刑法第339條
意圖為自己或第三人不法之所有，以詐術使人將本人或第三人之
物交付者，處5年以下有期徒刑、拘役或科或併科1千元以下罰金
。
以前項方法得財產上不法之利益或使第三人得之者，亦同。
前2項之未遂犯罰之。


司法院資訊處製作；財團法人民間司法改革基金會備份。
